【裁判字號】    95,訴,106
【裁判日期】    950928
【裁判案由】    毒品危害防制條例
【裁判全文】
臺灣宜蘭地方法院刑事判決               95年度訴字第106號
公  訴  人  臺灣宜蘭地方法院檢察署檢察官
被      告  甲○○
上列被告因毒品危害防制條例案件，經檢察官提起公訴（95年度
毒偵字第39號），本院判決如下：
    主  文
本件免訴。
    理  由
一、公訴意旨略以：被告甲○○於民國90年間因施用毒品案件，
    經送觀察、勒戒後，認有繼續施用毒品之傾向，經法院裁定
    令入戒治處所施以強制戒治，於91年2月24日強制戒治完畢
    釋放，並經臺灣彰化地方法院檢察署檢察官，於91年3月14
    日，以91年度戒毒偵字第250號、第251號、第252號、第253
    號、第254號、第255號為不起訴處分確定。又於92年間因施
    用第一級毒品、第二級毒品，經法院判處有期徒刑7月、3月
    ，應執行有期徒刑8月確定；再於93年間因施用毒品案件，
    經法院判處有期徒刑10月確定，嗣接續執行，於94年9月9日
    執行完畢。詎其不知悔改，於強制戒治執行完畢釋放後，5
    年內復基於施用第一級毒品海洛因之犯意，於94年10月17日
    14時許採尿回溯24小時內某時，在不詳地點，施用第一級毒
    品海洛因1次；另基於施用第二級毒品安非他命之犯意，於
    94年10月17日14時許採尿回溯96小時內某時，在不詳地點，
    施用第二級毒品安非他命，為警於上開時間採集其尿液送驗
    結果，呈嗎啡、甲基安非他命陽性反應。因認被告甲○○涉
    犯毒品危害防制條例第10條第1項、第2項之施用第一級、第
    二級毒品罪嫌等語。
二、按案件曾經判決確定者，應諭知免訴之判決，並得不經言詞
    辯論為之，刑事訴訟法第302條第1款、第307條分別定有明
    文。又案件曾經判決確定者，應為免訴之判決，此項原則關
    於實質上一罪或裁判上一罪，均有其適用。連續犯係裁判上
    之一罪，其一部分犯罪事實曾經判決確定者，其效力當然及
    於全部，故檢察官復將其他部分重行起訴，亦應諭知免訴之
    判決（最高法院49年度台非字第20號判例要旨參照）。次按
    確定判決之既判力自應及於全部之犯罪事實，惟若在最後審
    理事實法院宣示判決後始行發生之事實，既非該法院所得審
    判，即為該案判決之既判力所不能及，是既判力對於時間效
    力之範圍應以最後審理事實法院之宣示判決日為判斷之標準
    （最高法院88年度台上字第2576號判決要旨參照）。
三、經查：
（一）被告前於94年10月5日17時許，在宜蘭縣宜蘭市○○○路6
      0巷17號住處，以將海洛因摻水置入注射針筒內注射之方
      式，施用第一級毒品海洛因1次之犯行，經本院於94年12
      月30日，以94年度訴字第522號判處有期徒刑11月，被告
      不服提起上訴，經臺灣高等法院於95年4月4日，以95年度
      上訴字第454號，判決上訴駁回，並於95年4月27日確定，
      此有上開刑事判決書2份、臺灣高等法院被告前案紀錄表1
      份在卷可證，並經本院調閱該案卷宗核閱無誤。
（二）而被告在本院坦承於94年10月17日上午某時，在宜蘭縣宜
      蘭市○○○路60巷17號，以將海洛因、安非他命混合後置
      入玻璃球內燒烤吸食其煙之方式，同時施用第一級海洛因
      、第二級毒品安非他命之事實，並有宜蘭縣警察局刑警隊
      偵辦第一、二級毒品案件犯罪嫌疑尿液送驗編號及姓名對
      照表、慈濟大學濫用藥物檢驗中心檢驗總表、臺灣宜蘭地
      方法院檢察署刑案資料查註紀錄表、全國施用毒品紀錄表
      、臺灣高等法院被告前案紀錄表各1份在卷可佐，被告於
      強制戒治執行完畢釋放後，5年內再犯毒品危害防制條例
      第10條第1項、第2項之施用第一級、第二級毒品罪，堪認
      屬實。
（三）又被告行為後，94年2月2日修正公布之刑法（下稱新法）
      已於95年7月1日施行，新法第2條第1項規定：「行為後法
      律有變更者，適用行為時之法律。但行為後之法律有利於
      行為人者，適用最有利於行為人之法律。」，係規範行為
      後法律變更所生新舊法律比較適用之準據法，於新法施行
      後，自應適用新法第2條第1項之規定，為「從舊從輕」之
      比較；又比較新舊法時，應就罪刑有關之共犯、未遂犯、
      想像競合犯、牽連犯、連續犯、結合犯，以及累犯加重、
      自首減輕暨其他法定加減原因（如身分加減）與加減比例
      等一切情形，本於統一性及整體性原則，綜其全部罪刑之
      結果而為比較（最高法院95年度第8次刑事庭會議決議參
      照）。經查：修正前刑法第55條規定：「一行為而觸犯數
      罪名，或犯一罪而其方法或結果之行為犯他罪名者，從一
      重處斷。」，修正後同法條規定：「一行為而觸犯數罪名
      者，從一重處斷。但不得科以較輕罪名所定最輕本刑以下
      之刑。」，就想像競合犯部分，增列「不得科以較輕罪名
      所定最輕本刑以下之刑」之要件，是比較新舊法之結果，
      新法並非較有利於被告，依前揭刑法第2條第1項前段規定
      ，本件即應一體適用行為時法即95年7月1日修正生效施行
      前之刑法規定，先予敘明。本件被告將海洛因、安非他命
      摻合後施用，係一行為觸犯施用第一級毒品罪、施用第二
      級毒品罪，為想像競合犯，依修正前刑法第55條規定，應
      從重之施用第一級毒品罪處斷。故公訴意旨認被告所犯施
      用第一級、第二級毒品罪，應予分論併罰，容有未洽，併
      此敘明。
（四）是以本件被告施用海洛因之犯行與上開業已確定之違反毒
      品危害防制條例案件，相隔未逾半個月，時間緊接，且施
      用毒品地點皆在其住處，足認本件施用第一級毒品海洛因
      犯行與前開業經判決確定之施用第一級毒品海洛因犯行，
      係基於概括之犯意，而有連續犯之裁判上一罪關係，且本
      件犯罪時間，復在前案判決確定之最後審理事實法院宣示
      判決即95年4月4日前，雖為前案所未能查知而不及審理，
      依上開法條規定及判例要旨，被告本次犯罪仍為該前案確
      定判決效力所及，爰不經言詞辯論，逕為諭知免訴之判決
      。
四、另臺灣宜蘭地方法院檢察署檢察官95年度毒偵字第366號併
    辦意旨略以：被告甲○○於95年1月17日13時30分許採尿前
    回溯96小時內某時，在不詳處所，施用第二級毒品安非他命
    1次，嗣於95年1月17日13時30分許，為警採集尿液送驗結果
    呈甲基安非他命陽性反應，因認被告涉犯毒品危害防制條例
    第10條第2項之罪嫌，請併予審理。惟本件被告上開被訴施
    用第一級、第二級毒品之事實，業因曾經判決確定而應為免
    訴判決，與上開移送併辦部分，自無連續犯之裁判上一罪關
    係，本院無從併予審理，此部分應退回檢察官另行依法處理
    。
五、據上論斷，應依刑事訴訟法第302條第1款、第307條，判決
    如主文。
中    華    民    國    95    年    9     月    28    日
                  刑事第四庭    審判長法  官  林楨森
                                      法  官  謝佩玲
                                      法  官  蘇錦秀
以上正本證明與原本無異。
如不服本判決應於收受本判決後10日內向本院提出上訴書狀，其
未敘述上訴理由者，並得於提起上訴後10日內向本院補提理由書
狀(均須按他造當事人之人數附繕本)「切勿逕送上級法院」。
                                      書記官  葉瑩庭
中    華    民    國    95    年    9     月    29    日


司法院資訊處製作；財團法人民間司法改革基金會備份。
